---
title: "Introduction"
description: | 
  Cette page contient une description globale du projet ainsi qu'une carte qui met en évidence le pourcentage d'individus ayant reçu au moins une dose de vaccin au sein du continent africain.
date: "2021-12-22"
# Modifier les détails que vous voulez
author:
  - first_name: "Gabrielle"
    last_name: "Desrosiers-Brisebois"
    url: https://github.com/GabrielleDesrosiersBrisebois
    # les champs d'affiliation sont optionnels, vous pouvez les
    # comment out en ajoutant un # devant.
    affiliation: Département de science politique, Université de Montréal
    affiliation_url: https://pol.umontreal.ca/accueil/
    # changer pour votre propre orcid id
    # https://orcid.org/ pour vous inscrire.
    orcid_id: 0000-0002-8095-188X
# Changer pour votre propre URL si jamais quelqu'un vous cite!
citation_url: https://gabrielledesrosiersbrisebois.github.io/FAS1002_projet-final/
# Inclure les références que vous utilisez dans vos rapports
# dans un fichier biblio.bib. Je conseille Zotero pour construire
# ce fichier ou d'utiliser le package citr dans RStudio.
# Installation: devtools::install_github("crsh/citr")
bibliography: references.bib
output: distill::distill_article
---

```{r setup, include=FALSE}
knitr::opts_chunk$set(echo = FALSE)
```

```{r include=FALSE}
#Importation des scripts pour télécharger, nettoter et ouvrir les données :

source("R/telechargement_donnees.R", local = knitr::knit_global(), encoding = "UTF-8")
source("R/manipulation_donnees.R", local = knitr::knit_global(), encoding = "UTF-8")
source("R/ouverture_donnees_processed.R", local = knitr::knit_global(), encoding = "UTF-8")

# Appeler les packages requis :

library(magick)
library(webshot)
library(kableExtra)
library(hrbrthemes)
library(plotly)
library(zoo)
library(countrycode)
library(ggtext)
library(moderndive)
library(broom)
library(data.table)
library(htmlwidgets)
library(viridis)
library(maps)
library(leaflet)
```

::: {style="text-align: justify"}
Le présent rapport analytique est effectué comme exigence finale dans le cadre du cours **FAS1002: Initiation à la programmation en sciences sociales**. En ce sens, ce dernier porte principalement sur la présentation et l'analyse de données liées à la vaccination entourant la pandémie de COVID-19, en mettant tout particulièrement l'accent sur l'iniquité vaccinale à travers la planète. <br> En plus de la page d'introduction, le présent rapport est divisé est plusieurs sections distinctes, soit (i) [Données](2-import.html), (ii) [Exploration](3-exploration.html), (iii) [Analyses](4-analyse.html) et (iv) [Contact](contact.html).
:::

## Un coup d'œil sur l'Afrique

```{r include=FALSE}
# Sélectionner seulement les observations les plus récentes :

df_map <- df_countries 
  
setDT(df_map)  
  
df_map <- df_map[order(-date), .SD[1], by = name] #données les plus récentes, par pays.  

# Données géographiques mondiales :

data_world_map <- map_data("world") 

names(data_world_map)[names(data_world_map) == "region"] <- "name"

# Harmoniser les noms des pays :

data_world_map$name <- str_replace_all(data_world_map$name, c("Republic of Congo" = "Congo",
                                                              "Swaziland" = "Eswatini",
                                                              "Ivory Coast" = "Cote d'Ivoire",
                                                              "of the" = "of"))


df_map <- left_join(df_map,
                     data_world_map,
                     by = "name")

df_map <- df_map %>% 
  filter(continent %in% "Africa")
```

```{r map1, fig.cap="Pourcentage d'individus ayant reçu au moins une dose de vaccin, en Afrique", layout="l-body-outset", fig.width=6, fig.height=4}
map1 <- ggplot(data = df_map, 
       aes(x = long, y = lat, group = group)) +
  
  geom_polygon(aes(fill = people_vaccinated_per_hundred), color = "black", alpha = 0.9) +
  
  scale_fill_gradient2(name = "Pourcentage d'individus vaccinés",
                       breaks = c(0, 25, 50, 75, 100),
                       limits = c(0, 100),
                       guide = guide_colorbar(title.position = "top",
                                              title.hjust = 0.5,
                                              ticks = FALSE,
                                              nbin = 4,
                                              barheight = 0.5,
                                              barwidth = 10),
                       low = "white",
                       mid = "#48cae4",
                       high = "#21295c") +
  
  coord_map() +
  
  labs(title = "Pourcentage d'individus ayant reçu au moins une dose de vaccin en Afrique",
       subtitle = "En fonction des données les plus récentes, par pays") +
  
  theme_void() +
  theme(plot.title = element_text(size = 12, hjust = 0.5, vjust = 1, family = "Arial Narrow", face = "bold"),
        plot.subtitle = element_text(size = 10, hjust = 0.5, vjust = 2, family = "Arial Narrow"),
        plot.margin = margin(0.5,0,2,0,"cm"),
        legend.position = "bottom",
        legend.text = element_text(family = "Arial Narrow", size = 8),
        legend.title = element_text(family = "Arial Narrow", size = 9, face = "bold"))

map1
```

```{r include=FALSE}
ggsave("figures/mappe_1.jpeg", plot = map1, width = 6, height = 4)
```

::: {style="text-align: justify"}
La carte \@ref(fig:map1) permet de voir la situation vaccinale des pays africains en fonction des données les plus récentes disponibles pour chacun d'entre eux. De sorte, cette carte dénote clairement que les pourcentages d'individus ayant reçu au moins une dose de vaccin sont très faibles en Afrique. À titre d'exemple, un seul pays africain possède un taux de vaccination de plus de 80 %, l'archipel des Seychelles. Cela dit, la faiblesse de l'administration des vaccins est particulière marquée dans la région de l'Afrique subsaharienne, où les taux de vaccination se situent pour la plupart en dessous de 25 %. Bref, avec ces informations désormais étayées, ce rapport analytique examinera certains facteurs pouvant expliquer la situation vaccinale actuelle en Afrique, qui constitue le continent le plus en retard dans la distribution et l'injection de doses de vaccins contre la COVID-19. Par ailleurs, le tableau \@ref(tab:pervacc) ci-dessous permet de voir de manière détaillée le pourcentage d'individus ayant reçu au moins une dose de vaccin pour l'ensemble des pays, en fonction de leurs données les plus récentes disponibles.
:::

```{r include=FALSE}
# Manipulations :

percent_vacc <- df_countries

percent_vacc <- percent_vacc[order(-date), .SD[1], by = name]

percent_vacc <- percent_vacc %>% 
  select(continent, name, people_vaccinated_per_hundred)

# Changements noms :

colnames(percent_vacc) <- c("Continent", "Pays", "Vaccination (%)")

percent_vacc <-percent_vacc %>% 
    mutate(Pays = countryname(Pays, destination = "un.name.fr")) 

percent_vacc$Pays <- percent_vacc$Pays %>% 
  replace_na("Timor") #Francisation ne s'est pas effectuée, donc ajouter le Timor manuellement.

percent_vacc$Continent <- str_replace_all(percent_vacc$Continent, c("Africa" = "Afrique",
                                                                    "Americas" = "Amériques",
                                                                    "Asia" = "Asie",
                                                                    "Oceania" = "Océanie"))
```

```{r pervacc, fig.cap="Pourcentage d'individus ayant reçu au moins une dose de vaccin, par pays"}
kable(percent_vacc, caption = "Pourcentage d'individus ayant reçu au moins une dose de vaccin, par pays") %>% 
  kable_styling(full_width = FALSE, font_size = 12) %>%
  scroll_box(width = "720px", height = "400px")
```

```{r include=FALSE, fig.cap="Pourcentage d'individus ayant reçu au moins une dose de vaccin, par pays"}
kable(percent_vacc, caption = "Pourcentage d'individus ayant reçu au moins une dose de vaccin, par pays") %>% 
  kable_styling(full_width = FALSE, font_size = 12) %>%
  save_kable("figures/table_1.png")
```
