---
title: "Titre de votre premier R Markdown"
description: | 
  Petite description du contenu de cette page
date: "`r Sys.Date()`"
# Modifier les détails que vous voulez
author:
  - first_name: "Gabrielle"
    last_name: "Desrosiers-Brisebois"
    url: https://github.com/GabrielleDesrosiersBrisebois
    # les champs d'affiliation sont optionnels, vous pouvez les
    # comment out en ajoutant un # devant.
    affiliation: Département de science politique, Université de Montréal
    affiliation_url: https://pol.umontreal.ca/accueil/
    # changer pour votre propre orcid id
    # https://orcid.org/ pour vous inscrire.
    orcid_id: 0000-0002-8095-188X
# Changer pour votre propre URL si jamais quelqu'un vous cite!
citation_url: https://gabrielledesrosiersbrisebois.github.io/FAS1002_projet-final/
# Inclure les références que vous utilisez dans vos rapports
# dans un fichier biblio.bib. Je conseille Zotero pour construire
# ce fichier ou d'utiliser le package citr dans RStudio.
# Installation: devtools::install_github("crsh/citr")
bibliography: references.bib
output: distill::distill_article
---

```{r setup, include=FALSE}
knitr::opts_chunk$set(echo = FALSE)
```

Il est maintenant le temps de décrire votre projet avant de passer au document suivant, soit l'importation et la manipulation des données. 

Il s'agit d'un fichier R Markdown traditionnel, évidemment. Je vous conseille d'écrire cette partie en dernier, une fois que vous aurez déjà vos résultats et figures afin d'éviter de réécrire cette page plusieurs fois.

## Inclure des graphiques ou des images pour présenter les ensembles de données.

Comme la Figure \@ref(fig:diam) par exemple:

```{r diam, layout="l-body-outset", fig.width=6, fig.height=1.5, fig.cap="Beaucoup de diamants"}
library(ggplot2)
ggplot(diamonds, aes(carat, price)) + geom_smooth() +
  facet_grid(~ cut)
```

### Différents niveaux de titres

Dans vos différents documents, assurez-vous de bien utiliser Markdown et autres. 
