---
title: "Statistiques descriptives"
description: | 
  Cette page vise à présenter de manière plus détaillée le contenu des banques de données, en plus d'illustrer la distribution de certaines variables intéressantes en ce qui a trait au déroulement de la vaccination contre la pandémie de COVID-19.
date: "2021-12-22"
# Modifier les détails que vous voulez
author:
  - first_name: "Gabrielle"
    last_name: "Desrosiers-Brisebois"
    url: https://github.com/GabrielleDesrosiersBrisebois
    # les champs d'affiliation sont optionnels, vous pouvez les
    # comment out en ajoutant un # devant.
    affiliation: Département de science politique, Université de Montréal
    affiliation_url: https://pol.umontreal.ca/accueil/
    # changer pour votre propre orcid id
    # https://orcid.org/ pour vous inscrire.
    orcid_id: 0000-0002-8095-188X
# Changer pour votre propre URL si jamais quelqu'un vous cite!
citation_url: https://gabrielledesrosiersbrisebois.github.io/FAS1002_projet-final/
# Inclure les références que vous utilisez dans vos rapports
# dans un fichier biblio.bib. Je conseille Zotero pour construire
# ce fichier ou d'utiliser le package citr dans RStudio.
# Installation: devtools::install_github("crsh/citr")
bibliography: references.bib
output: distill::distill_article
---

```{r setup, include=FALSE}
knitr::opts_chunk$set(echo = FALSE)
```

## Exploration des variables liées à la vaccination

::: {style="text-align: justify"}
Cette section a pour objectif de présenter des statistiques descriptives en lien avec quelques variables vaccinales tirées du jeu de données *Our World in Data*.
:::

### Moment de l'obtention des données vaccinales, par pays

::: {style="text-align: justify"}
Comme cela a été préalablement évoqué à la [page précédente](2-import.html), l'ensemble de données ne sont pas mises à jour au même moment. En ce sens, seules celles de @mathieu2021 sont actualisées sur une base quotidienne. Malgré des données vaccinales actualisées tous les jours, certains pays ne sont toutefois pas en mesure de soumettre leurs données vaccinales sur une base quotidienne. Il devient alors pertinent de visualiser la plus récente donnée de vaccination en fonction de chaque pays, au moment de la production de ce rapport, soit le 22 décembre 2021.
:::

```{r include=FALSE}
# Manipulations :

recent_data <- df_countries %>% 
  group_by(name) %>% 
  summarise(most_recent_date = format(max(as_date(date)))) %>% 
  ungroup()

# Franciser les noms des pays :

recent_data <- recent_data %>% 
    mutate(name = countryname(name, destination = "un.name.fr")) 

recent_data$name <-  recent_data$name %>% 
  replace_na("Timor") 

colnames(recent_data) <- c("Pays", "Date") 
```

```{r recent, fig.cap="Date de l'obtention des données vaccinales les plus récentes, par pays"}
kable(recent_data, caption = "Date de l'obtention des données vaccinales les plus récentes, par pays") %>% 
  kable_styling(full_width = FALSE, font_size = 12) %>% 
  scroll_box(width = "720px", height = "400px")
```

```{r include=FALSE, fig.cap="Date de l'obtention des données vaccinales les plus récentes, par pays"}
kable(recent_data, caption = "Date de l'obtention des données vaccinales les plus récentes, par pays") %>% 
  kable_styling(full_width = FALSE, font_size = 12) %>% 
  save_kable("figures/table_3.png")
```

```{r recentvacc, fig.cap="Fréquence aggrégée de l'obtention des plus récentes données de vaccination", layout="l-body-outset", fig.width=6, fig.height=4}
# Manipulations :

recent_data <- recent_data %>% 
  group_by(Date) %>% 
  do(data.frame(., count = length(.$Date))) %>% 
  distinct(Date, count)

# Graphique

g3 <- ggplot(data = recent_data, 
       aes(x = Date, y = count)) +
  
  geom_col(width = 1, fill = "#7ae582", color = "#ffffff") +
  geom_text(aes(label = count),
            vjust = -0.5,
            size = 2,
            color = "#000000") +
  
  scale_x_discrete(name = "") +
  scale_y_continuous(name = "Nombre de pays",
                     breaks = seq(0, 100, 20),
                     limits = c(0, 100)) +
  
  labs(title = "Date d'obtention des plus récentes données vaccinales",
       subtitle = "Fréquence aggrégée en fonction du nombre de pays") +
  
  theme_ipsum() +
  theme(plot.title = element_text(size = 12, hjust = 0.5),
        plot.subtitle = element_text(size = 10, hjust = 0.5, vjust = 4.5),
        plot.background = element_rect(fill = "white", color = "white"),
        panel.background = element_rect(fill = "white", color = "white", size = 0.5, linetype = "solid"),
        axis.text.y = element_text(size = 9),
        axis.text.x = element_text(size = 5, angle = 30, hjust = 0.8, vjust = 0.7),
        axis.ticks.x = element_line(),
        axis.title.y = element_text(size = 8))

g3
```

```{r include=FALSE}
ggsave("figures/graphique_3.jpeg", plot = g3, width = 6, height = 4)
```

::: {style="text-align: justify"}
À l'aide du graphique à barres \@ref(fig:recentvacc), il est possible de remarquer qu'une pluralité de pays possède des données vaccinales à jour, c'est-à-dire datant de moins de vingt-quatre heures. En revanche, quelques données possèdent des informations vaccinales qui ne sont plus réellement d'actualité puisqu'elles ont été soumises il y a de cela plusieurs mois. Pour en savoir plus sur les dates de mises à jour de chacun des pays, il est possible de les consulter dans le tableau \@ref(tab:recent).
:::

### Vaccinations quotidiennes par million d'habitants

#### Au niveau des continents

```{r include=FALSE}
# Manipulations :

# Franciser les continents :

df_countries$continent <- str_replace_all(df_countries$continent, c("Africa" = "Afrique",
                                                                    "Americas" = "Amériques",
                                                                    "Asia" = "Asie",
                                                                    "Oceania" = "Océanie"))

df_countries_2021$continent <- str_replace_all(df_countries_2021$continent, c("Africa" = "Afrique",
                                                                              "Americas" = "Amériques",
                                                                              "Asia" = "Asie",
                                                                              "Oceania" = "Océanie"))

stats_vacc_continents <- df_countries %>% 
  group_by(continent) %>% 
  summarise(Minimum = min(daily_vaccinations_per_million, na.rm = TRUE),
            Maximum = max(daily_vaccinations_per_million, na.rm = TRUE),
            Moyenne = mean(daily_vaccinations_per_million, na.rm = TRUE),
            Médiane = median(daily_vaccinations_per_million, na.rm = TRUE)) %>%
  ungroup()

stats_vacc_continents$Moyenne <- round(stats_vacc_continents$Moyenne, 0)

stats_vacc_continents$Médiane <- round(stats_vacc_continents$Médiane, 0)

colnames(stats_vacc_continents) <- c("Continent", "Minimum", "Maximum", "Moyenne", "Médiane")
```

```{r statscont, fig.cap="Statistiques vaccinales, par continent"}
kable(stats_vacc_continents, caption = "Statistiques vaccinales, par continent") %>% 
  kable_styling(full_width = FALSE, font_size = 12)
```

```{r include=FALSE, fig.cap="Statistiques vaccinales, par continent"}
kable(stats_vacc_continents, caption = "Statistiques vaccinales, par continent") %>% 
  kable_styling(full_width = FALSE, font_size = 12) %>% 
  save_kable("figures/table_4.png")
```

```{r statsvacc, fig.cap="Médiane et moyenne du nombre de vaccins administrés par million d'habitants", layout="l-body-outset", fig.width=6, fig.height=4}
# Graphique :

g4 <- ggplot(data = stats_vacc_continents) +
  
  geom_segment(aes(x = Continent, xend = Continent,
               y = Moyenne, yend = Médiane), color = "#b7b7bd", size = 1.2) +
  
  geom_point(aes(x = Continent, y = Médiane), color = "#462255", size = 4, alpha = 0.9) +
  geom_point(aes(x = Continent, y = Moyenne), color = "#63ccca", size = 4, alpha = 0.9) +
  
  scale_x_discrete(name = "") +
  scale_y_continuous(name = "Nombre de vaccins",
                     limits = c(0, 5000),
                     breaks = seq(0, 5000, 1000),
                     
                     labels = c("0", "1 000", "2 000", "3 000", "4 000", "5 000")) +
  
  coord_flip() +
  
  labs(title = "<span style = 'color:#462255;'>**Médiane**</span> et <span style = 'color:#63ccca;'>**moyenne**</span> du nombre de vaccins administrés par million d'habitants",
       subtitle = "Données cumulées depuis le mois de décembre 2020") +
  
  theme_ipsum() +
  theme(plot.title = element_markdown(size = 11),
        plot.subtitle = element_text(size = 10, vjust = 4),
        axis.title.x = element_text(size = 8))

g4
```

```{r include=FALSE}
ggsave("figures/graphique_4.jpeg", plot = g4, width = 6, height = 4)
```

::: {style="text-align: justify"}
Les médianes et les moyennes du nombre de vaccins administrés pour chacun des cinq continents, illustrées dans le graphique \@ref(fig:statsvacc), mettent encore une fois en relief l'isolement de l'Afrique dans cette campagne de vaccination pour contrer la propagation et les complications face au virus de la COVID-19. En d'autres termes, au niveau de ces deux indicateurs, l'Afrique tire largement de l'arrière dans l'administration de doses de vaccins par million d'habitants. Sans grande surprise, les stratégies agressives pour l'acquisition de divers types de vaccins ainsi que les capacités techniques et financières impressionnantes des pays occidentaux leur permettent de faire très bonne figure au chapitre des vaccins injectés depuis le début de cette campagne de vaccination.
:::

#### Au niveau des pays

```{r include=FALSE}
# Manipulations :

stats_vacc_pays <- df_countries %>% 
  group_by(name, continent) %>% 
  summarise(Minimum = min(daily_vaccinations_per_million, na.rm = TRUE),
            Maximum = max(daily_vaccinations_per_million, na.rm = TRUE),
            Moyenne = mean(daily_vaccinations_per_million, na.rm = TRUE),
            Médiane = median(daily_vaccinations_per_million, na.rm = TRUE)) %>%
  ungroup() %>% 
  relocate(continent, .before = name)

stats_vacc_pays$Moyenne <- round(stats_vacc_pays$Moyenne, 0)

stats_vacc_pays$Médiane <- round(stats_vacc_pays$Médiane, 0)

stats_vacc_pays <- stats_vacc_pays %>% 
 mutate(name = countryname(name, destination = "un.name.fr")) 

stats_vacc_pays$name <-  stats_vacc_pays$name %>% 
  replace_na("Timor") 

# Modification noms des colonnes :

colnames(stats_vacc_pays) <- c("Continent", "Pays", "Minimum", "Maximum", "Moyenne", "Médiane")
```

```{r statspays, fig.cap="Statistiques vaccinales, par pays"}
kable(stats_vacc_pays, caption = "Statistiques vaccinales, par pays") %>% 
  kable_styling(full_width = FALSE, font_size = 12) %>% 
  scroll_box(width = "720px", height = "400px")
```

```{r include=FALSE, fig.cap="Statistiques vaccinales, par pays"}
kable(stats_vacc_pays, caption = "Statistiques vaccinales, par pays") %>% 
  kable_styling(full_width = FALSE, font_size = 12) %>%
  save_kable("figures/table_5.png")
```

<br>

::: {style="text-align: justify"}
Les statistiques présentées dans les tableaux \@ref(tab:statscont) et \@ref(tab:statspays) et dans le graphique \@ref(fig:statsvacc) mettent en évidence l'écart important entre les pays et les continents en ce qui a trait au nombre de doses administrées quotidiennement (par million d'habitants). Plus précisément, l'Afrique est clairement le continent qui fait moins bonne figure à ce chapitre, et ce tant en se basant sur la moyenne quotidienne (1312 doses) que la médiane (407 doses). Ce continent fait véritablement bande à part comparativement aux autres. Du surcroît, @nachega2021addressing affirme qu'en plus de l'accaparement des ressources vaccinales par les pays occidentaux, d'autres facteurs structurels expliquent aussi les difficultés que rencontre l'Afrique dans la distribution et l'administration des vaccins contre la COVID-19. De fait, l'hésitation vaccinale, le manque d'usines de production de vaccins locales ainsi que le manque d'infrastructures de qualité au sein de régions éloignées des centres urbains, comme les chaînes de froid pour les vaccins de type ARN messager, constituent des éléments structuraux qui ralentissent le rythme de la campagne de vaccination pour contrer la pandémie de coronavirus en Afrique.
:::

## Exploration de la variable populationnelle

::: {style="text-align: justify"}
Cette section a pour objectif de présenter des statistiques descriptives en lien avec la variable `population`, tirée de la banque de données *Gapminder - Population*.
:::

### Nombre d'habitants au total pour l'année 2021

#### Au niveau des continents

```{r include=FALSE}
stats_pop_continents <- df_countries_2021 %>% 
  group_by(continent) %>% 
  summarise(Minimum = min(Population, na.rm = TRUE),
            Maximum = max(Population, na.rm = TRUE),
            Moyenne = mean(Population, na.rm = TRUE),
            Médiane = median(Population, na.rm = TRUE))

colnames(stats_pop_continents) <- c("Continent", "Minimum", "Maximum", "Moyenne", "Médiane")

stats_pop_continents$Continent <- str_replace_all(stats_pop_continents$Continent, c("Africa" = "Afrique",
                                                                                    "Americas" = "Amériques",
                                                                                    "Asia" = "Asie",
                                                                                    "Oceania" = "Océanie"))
```

```{r popcont, fig.cap="Statistiques populationnelles, par continent"}
kable(stats_pop_continents, caption = "Statistiques populationnelles, par continent") %>% 
  kable_styling(full_width = FALSE, font_size = 12) 
```

```{r include=FALSE, fig.cap="Statistiques populationnelles, par continent"}
kable(stats_pop_continents, caption = "Statistiques populationnelles, par continent") %>% 
  kable_styling(full_width = FALSE, font_size = 12) %>% 
  save_kable("figures/table_6.png")
```

```{r popdata, fig.cap="Données populationnelles pour l'année 2021, par continent", layout="l-body-outset", fig.width=6, fig.height=4}
# Graphique :

g5 <- ggplot(data = df_countries_2021,
       aes(x = continent, y = Population, fill = continent)) +
  
  geom_boxplot(alpha = 0.7) +
  
  coord_cartesian(ylim = c(0, 360000000)) +    #zoomer sur les données, Chine et Inde sont trop éloignées.
  
  scale_x_discrete(name = "") +
  scale_y_continuous(name = "Nombre d'habitants",
                     breaks = c(0, 100000000, 200000000, 300000000), 
                     labels = c("0", "100 000 000", "200 000 000", "300 000 000")) +
  scale_fill_manual(values = c("#63ccca", "#7ae582", "#313b72", "#462255", "#397367")) +
  
  labs(title = "Données populationnelles pour l'année 2021, par continent",
       caption = "N.B. Les données 2021 pour la Chine et l'Inde ne sont pas illustrées dans ce graphique.<br>Ces pays possèdent respectivement 1 444 216 102 et 1 393 409 033 habitants") +
  
  theme_ipsum() + 
  theme(plot.title = element_text(size = 12, hjust = 0.5, vjust = 4),
        plot.caption = element_markdown(size = 7),
        plot.background = element_rect(fill = "white", color = "white"),
        panel.background = element_rect(fill = "white", color = "white", size = 0.5, linetype = "solid"),
        axis.text.y = element_text(size = 9),
        axis.title.y = element_text(size = 8),
        legend.position = "")

g5 <- g5 + annotate("text",
                    x = "Océanie",
                    y = 27000000,
                    label = "Australie",
                    size = 2,
                    hjust = -0.25) + 
           annotate("text",
                    x = "Amériques",
                    y = 336000000, 
                    label = "États-Unis",
                    size = 2,
                    hjust = -0.20) +
           annotate("text",
                    x = "Europe",
                    y = 148000000,
                    label = "Russie", 
                    size = 2,
                    hjust = -0.25) +
           annotate("text",
                    x = "Asie",
                    y = 279000000,
                    label = "Indonésie",
                    size = 2,
                    hjust = -0.20) +
           annotate("text",
                    x = "Afrique",
                    y = 213000000,
                    label = "Nigéria",
                    size = 2, 
                    hjust = -0.25)

g5
```

```{r include=FALSE}
ggsave("figures/graphique_5.jpeg", plot = g5, width = 6, height = 4)
```

::: {style="text-align: justify"}
Le graphique de type boîte à moustaches \@ref(fig:popdata) montre que l'Asie est le continent qui détient l'écart interquartile le plus élevé. Ceci signifie que les valeurs de l'Asie sont celles qui sont le plus dispersées. À l'opposé, l'Océanie possède l'écart interquartile le plus petit, indiquant que ces données populationnelles sont celles qui se concentrent le plus autour de la médiane. Comme les boîtes à moustaches permettent également de visualiser le second quartile, soit la médiane, il est aussi possible d'observer que le continent asiatique est celui dont la médiane est la plus élevée. Finalement, l'Europe détient un bon nombre de valeurs abberantes, comme la Russie. En d'autres termes, ces valeurs illustrent des pays qui se démarquent par leur population qui est éloignée de l'étendue interquartile. Dans un autre ordre d'idées, le tableau \@ref(tab:poppays) présenté ci-dessous indique de façon détaillée la population totalem pour l'année 2021, de l'ensemble des pays.
:::

#### Au niveau des pays

```{r include=FALSE}
# Manipulations

stats_pop_pays <- df_countries_2021 %>% 
  group_by(name) %>% 
  summarise(`Population totale 2021` = max(Population))

colnames(stats_pop_pays) <- c("Pays", "Population totale 2021")

# Franciser les noms des pays :

stats_pop_pays <-stats_pop_pays %>% 
    mutate(Pays = countryname(Pays, destination = "un.name.fr")) 

stats_pop_pays$Pays <- stats_pop_pays$Pays %>% 
  replace_na("Timor") 
```

```{r poppays, fig.cap="Statistiques populationnelles, par pays"}
kable(stats_pop_pays, caption = "Statistiques populationnelles, par pays") %>% 
  kable_styling(full_width = FALSE, font_size = 12) %>% 
  scroll_box(width = "720px", height = "400px")
```

```{r include=FALSE, fig.cap="Statistiques populationnelles, par pays"}
kable(stats_pop_pays, caption = "Statistiques populationnelles, par pays") %>% 
  kable_styling(full_width = FALSE, font_size = 12) %>%
  save_kable("figures/table_7.png")
```
<br>

## Exploration des variables économiques

### Croissance du PIB par habitant

::: {style="text-align: justify"}
Cette section a pour objectif de mettre de l'avant quelques statistiques descriptives liées à l'état de l'économie des pays et des continents pour l'année 2021, à partir de la banque de données *Gapminder - PIB*.
:::

#### Au niveau des continents

```{r include=FALSE}
# Manipulations

stats_gdp_continents <- df_countries_2021 %>% 
  group_by(continent) %>% 
  summarise(Minimum = min(GDP.per.capita.growth...., na.rm = TRUE),
            Maximum = max(GDP.per.capita.growth...., na.rm = TRUE),
            Moyenne = mean(GDP.per.capita.growth...., na.rm = TRUE),
            Médiane = median(GDP.per.capita.growth...., na.rm = TRUE),
            SD = sd(GDP.per.capita.growth...., na.rm = TRUE)) %>% 
  ungroup()

stats_gdp_continents$SD <- round(stats_gdp_continents$SD, 2) 

stats_gdp_continents$Moyenne <- round(stats_gdp_continents$Moyenne, 2)

colnames(stats_gdp_continents) <- c("Continent", "Minimum", "Maximum", "Moyenne", "Médiane", "Écart-type")
```

```{r gdpcont, fig.cap="Statistiques PIB, par continent"}
kable(stats_gdp_continents, caption = "Statistiques PIB, par continent") %>% 
  kable_styling(full_width = FALSE, font_size = 12) 
```

```{r include=FALSE, fig.cap="Statistiques PIB, par continent"}
kable(stats_gdp_continents, caption = "Statistiques PIB, par continent") %>% 
  kable_styling(full_width = FALSE, font_size = 12) %>% 
  save_kable("figures/table_8.png")
```

```{r gdpdata, fig.cap="PIB par habitant pour l'année 2021, par continent", layout="l-body-outset", fig.width=6, fig.height=4}
# Graphique :

g6 <- ggplot(data = stats_gdp_continents) +
  
  geom_segment(aes(x = Continent, xend = Continent,
               y = Minimum, yend = Maximum), color = "#b7b7bd", size = 1.2) +
  
  geom_point(aes(x = Continent, y = Minimum), color = "#313b72", size = 4, alpha = 0.9) +
  geom_point(aes(x = Continent, y = Maximum), color = "#7ae582", size = 4, alpha = 0.9) +
  
  scale_x_discrete(name = "") +
  scale_y_continuous(name = "Croissance du PIB par habitant (%)", 
                     breaks = c(-10, -5, 0, 5, 10),
                     labels = c("-10", "-5", "0", "5", "10"),
                     limits = c(-12, 12)) +
  
  coord_flip() +
  
  labs(title = "Données <span style = 'color:#313b72;'>**minimales**</span> et <span style = 'color:#7ae582;'>**maximales**</span> de la croissance du PIB par habitant",
       subtitle = "Projection pour l'année 2021, par continent") +
  
  theme_ipsum() +
  theme(plot.title = element_markdown(size = 12, vjust = 4),
        plot.subtitle = element_text(size = 10, vjust = 4),
        plot.background = element_rect(fill = "white", color = "white"),
        panel.background = element_rect(fill = "white", color = "white", size = 0.5, linetype = "solid"),
         axis.title.x = element_text(size = 8))

g6
```

```{r include=FALSE}
ggsave("figures/graphique_6.jpeg", plot = g6, width = 6, height = 4)
```

```{r include=FALSE}
# Manipulations

stats_gdp_pays <- df_countries_2021 %>% 
  distinct(continent, name, GDP.per.capita.growth....) %>% 
  drop_na(GDP.per.capita.growth....)

colnames(stats_gdp_pays) <- c("Continent", "Pays", "Croissance PIB par habitant (2021)")

# Franciser les noms des pays :

stats_gdp_pays <- stats_gdp_pays %>% 
    mutate(Pays = countryname(Pays, destination = "un.name.fr")) 

stats_gdp_pays$Pays <-  stats_gdp_pays$Pays %>% 
  replace_na("Timor") 
```

```{r include=FALSE}
# Top 10 des pays avec la plus forte croissance PIB par habitant :

top10 <- stats_gdp_pays %>% 
  arrange(desc(`Croissance PIB par habitant (2021)`)) %>% 
  slice(1:10)
```

```{r top10, fig.cap="PIB par habitant pour l'année 2021, par continent", layout="l-body-outset", fig.width=6, fig.height=4}
kable(top10, caption = "Top 10 des pays avec la meilleure croissance du PIB par habitant") %>% 
  kable_styling(full_width = FALSE, font_size = 12)
```

```{r include=FALSE, fig.cap="PIB par habitant pour l'année 2021, par continent", layout="l-body-outset"}
kable(top10, caption = "Top 10 des pays avec la meilleure croissance du PIB par habitant, 2021") %>% 
  kable_styling(full_width = FALSE, font_size = 12) %>%
  save_kable("figures/table_9.png")
```

::: {style="text-align: justify"}
Le graphique \@ref(fig:gdpdata) qui vise à transmettre des informations sur les valeurs minimales et maximales de la croissance du PIB par habitant (2021), par continent, permet de montrer que c'est un pays asiatique (les Maldives avec 11.50 %) qui a connu la plus forte croissance du PIB par habitant en 2021. Au contraire, c'est un pays africain (la Guinée équatoriale avec -8.81 %) qui a connu la plus forte décroissance de son pourcentage de PIB par habitant. En outre, il est plutôt intéressant d'observer dans le tableau \@ref(tab:top10) que la majorité des pays dans le Top 10 des pays avec la meilleure croissance économique, en 2021, sont des pays « chauds », situés au Sud. Ceci pourrait potentiellement être lié à une certaine reprise du tourisme international au cours de cette année, telle qu'observée par l'@organisation_mondiale_du_tourisme_2021. Pour poursuivre, il est aussi intéressant de souligner que l'Afrique est aussi le continent qui a la plus grande distance entre ses valeurs minimales et maximales. Ceci indique donc une grande hétérogénéité dans la croissance économique par habitant. À l'opposé, l'Europe est le continent où cette distance est la moins prononcée. 
:::

#### Au niveau des pays 

```{r gdppays, fig.cap="Statistiques PIB, par pays"}
kable(stats_gdp_pays, caption = "Statistiques PIB, par pays") %>% 
  kable_styling(full_width = FALSE, font_size = 12) %>% 
  scroll_box(width = "720px", height = "400px")
```

```{r include=FALSE, fig.cap="Statistiques PIB, par pays"}
kable(stats_gdp_pays, caption = "Statistiques PIB, par pays") %>% 
  kable_styling(full_width = FALSE, font_size = 12) %>% 
  scroll_box(width = "720px", height = "400px") %>% 
  save_kable("figures/table_10.png")
```
<br>

## Exploration de la variable socio-démographique

::: {style="text-align: justify"}
Cette section a pour objectif de mettre de l'avant quelques statistiques descriptives liées à l'espérance de vie des individus pour l'année 2021, par pays et par continent. Celles-ci sont colligées à partir de la banque de données *Gapminder - Espérance de vie*.
:::

### Espérance de vie à la naissance

#### Au niveau des continents

```{r include=FALSE}
# Manipulations :

stats_vie_continents <- df_countries %>% 
  group_by(continent) %>% 
  summarise(Minimum = min(Life.expectancy, na.rm = TRUE),
            Maximum = max(Life.expectancy, na.rm = TRUE),
            Moyenne = mean(Life.expectancy, na.rm = TRUE),
            Médiane = median(Life.expectancy, na.rm = TRUE),
            SD = sd(Life.expectancy, na.rm = TRUE)) %>% 
  ungroup() 

stats_vie_continents$Moyenne <- round(stats_vie_continents$Moyenne, 2)

stats_vie_continents$SD <- round(stats_vie_continents$SD, 2)

colnames(stats_vie_continents) <- c("Continent", "Minimum", "Maximum", "Moyenne", "Médiane", "Écart-type")
```

```{r viecont, fig.cap="Statistiques espérance de vie, par continent"}
kable(stats_vie_continents, caption = "Statistiques espérance de vie, par continent") %>% 
  kable_styling(full_width = FALSE, font_size = 12)
```

```{r include=FALSE, fig.cap="Statistiques espérance de vie, par continent"}
kable(stats_vie_continents, caption = "Statistiques espérance de vie, par continent") %>% 
  kable_styling(full_width = FALSE, font_size = 12) %>% 
  save_kable("figures/table_11.png")
```

```{r include=FALSE}
# Manipulations :

vie_world_2021 <- df_world %>% 
  filter(time == "2021") %>% 
  distinct(time, Life.expectancy)

vie_world_2021$Life.expectancy #espérance de vie au niveau mondiale pour l'année 2021 == 73.75 ans.
```

```{r viedata, fig.cap="Espérance de vie , par continent", layout="l-body-outset", fig.width=6, fig.height=4}
# Graphique :

g7 <- ggplot(data = stats_vie_continents,
       aes(x = reorder(Continent, -Moyenne), y = Moyenne), fill = Continent) +
  
  geom_col(fill = c("#63ccca", "#7ae582", "#313b72", "#462255", "#397367"),
           width = 0.8) + 
  
  scale_x_discrete(name = "") +
  
  labs(title = "Moyenne de l'espérance de vie pour l'année 2021, par continent",
       caption = "La ligne pointillée représente l'espérance de vie moyenne mondiale pour 2021, située à 73.75 ans.") +
  
  theme_ipsum() +
  theme(plot.title = element_text(size = 12, hjust = 0.5, vjust = 4),
        plot.caption = element_text(size = 7),
        plot.background = element_rect(fill = "white", color = "white"),
        panel.background = element_rect(fill = "white", color = "white", size = 0.5, linetype = "solid"),
        axis.text.y = element_text(size = 9),
        axis.title.y = element_text(size = 8))

g7 <- g7 + geom_hline(yintercept = 73.75,
             linetype = "dashed", 
             color = "#000000", 
             size = 1)

g7
```

```{r include=FALSE}
ggsave("figures/graphique_7.jpeg", plot = g7, width = 6, height = 4)
```

#### Au niveau des pays

```{r include=FALSE}
# Manipulations :

stats_vie_pays <- df_countries_2021 %>% 
  distinct(continent, name, Life.expectancy) %>% 
  drop_na(Life.expectancy)
  
colnames(stats_vie_pays) <- c("Continent", "Pays", "Espérance de vie moyenne (2021)")  
  
# Franciser les noms des pays :

stats_vie_pays <- stats_vie_pays %>% 
    mutate(Pays = countryname(Pays, destination = "un.name.fr")) 

stats_vie_pays$Pays <-  stats_vie_pays$Pays %>% 
  replace_na("Timor")   
```

```{r viepays, fig.cap="Statistiques espérance de vie, par pays"}
kable(stats_vie_pays, caption = "Statistiques espérance de vie, par pays") %>% 
  kable_styling(full_width = FALSE, font_size = 12) %>% 
  scroll_box(width = "720px", height = "400px")
```

```{r include=FALSE, fig.cap="Statistiques espérance de vie, par pays"}
kable(stats_vie_pays, caption = "Statistiques espérance de vie, par pays") %>% 
  kable_styling(full_width = FALSE, font_size = 12) %>% 
  save_kable("figures/table_12.png")
```

<br>

::: {style="text-align: justify"}
Le graphique \@ref(fig:viedata) met en lumière l'espérance de vie moyenne pour l'année 2021, pour chacun des cinq continents. L'un des éléments centraux qui ressort de ce graphique est le fait que deux continents, soit l'Océanie et l'Afrique, possèdent des espérances de vie inférieures à la moyenne mondiale (73.75 ans) compilée pour l'année 2021.
:::
