---
title: "Analyses statistiques"
description: | 
  Cette page regroupe deux analyses statistiques portant sur le niveau de couverture vaccinale contre la COVID-19 et des indicateurs socio-économiques. D'une part, le lien entre les taux de vaccination des pays et des continents et leur condition économique sera exploré. D'autre part, une analyse statistique abordant le lien entre la couverture vaccinale des pays et des continents et l'espérance de vie des citoyens sera également présentée sur cette page. Enfin, la visualisation des analyses est également présentée sur cette page.
date: "2021-12-22"
# Modifier les détails que vous voulez
author:
  - first_name: "Gabrielle"
    last_name: "Desrosiers-Brisebois"
    url: https://github.com/GabrielleDesrosiersBrisebois
    # les champs d'affiliation sont optionnels, vous pouvez les
    # comment out en ajoutant un # devant.
    affiliation: Département de science politique, Université de Montréal
    affiliation_url: https://pol.umontreal.ca/accueil/
    # changer pour votre propre orcid id
    # https://orcid.org/ pour vous inscrire.
    orcid_id: 0000-0002-8095-188X
# Changer pour votre propre URL si jamais quelqu'un vous cite!
citation_url: https://gabrielledesrosiersbrisebois.github.io/FAS1002_projet-final/
# Inclure les références que vous utilisez dans vos rapports
# dans un fichier biblio.bib. Je conseille Zotero pour construire
# ce fichier ou d'utiliser le package citr dans RStudio.
# Installation: devtools::install_github("crsh/citr")
bibliography: references.bib
output: distill::distill_article
---

```{r setup, include=FALSE}
knitr::opts_chunk$set(echo = FALSE)
```

## Analyse statistique: pourcentage d'individus pleinement vaccinés et le PIB par habitant

**Si possible Gab, vérifie aussi le lien statistique entre le nombre de *boosters* administrés et le GDP per capita.**

```{r include=FALSE}
vacc_recent <- df_countries_2021 

setDT(vacc_recent)

vacc_recent <-  vacc_recent[order(-date), .SD[1], by = name] #données les plus récentes, par pays.
```

```{r relation1, fig.cap="Relation entre le revenu moyen par personne et le taux d'individus pleinement vaccinés", layout="l-body-outset", fig.width=6, fig.height=4}
# Graphique :

g10 <- ggplot(data = vacc_recent,
       aes(x = Income.per.person, y = people_fully_vaccinated_per_hundred, color = continent)) +
  
  geom_point(alpha = 0.8) +
  geom_smooth(method = "lm", level = 0.95, color = "#181f23") +
  
  scale_x_continuous(name = "Revenu moyen par habitant (dollar international)",
                     breaks = seq(0, 90000, 30000),
                     labels = c("0", "30 000", "60 000", "90 000")) +
  scale_y_continuous(name = "Individus pleinement vaccinés (%)",
                     limits = c(0, 100)) +
  scale_color_manual(values = c("Afrique" = "#63ccca", "Asie" = "#313b72", "Europe" = "#462255", "Océanie" = "#397367", "Amériques" = "#7ae582")) +
  
  labs(title = "Relation entre le revenu moyen par personne et le taux d'individus pleinement vaccinés",
       subtitle = "En fonction du taux le plus récent disponible par pays",
       color = "Continent") +
  
  theme_ipsum() +
  theme(plot.title = element_text(size = 10.5, vjust = 2),
        plot.subtitle = element_text(size = 9, vjust = 4.2),
        plot.background = element_rect(fill = "white", color = "white"),
        panel.background = element_rect(fill = "white", color = "white", size = 0.5, linetype = "solid"),
        legend.title.align = 0.5)

g10
```

```{r include=FALSE}
ggsave("figures/graphique_10.jpeg", plot = g10, width = 6, height = 4)
```

::: {style="text-align: justify"}
Le graphique \@ref(fig:relation1) illustre la forte concentration des valeurs liées à l'Afrique vers l'ordonnée à l'origine. Cela dit, il indique également la présence d'une relation statistique entre le revenu moyen par personne (en dollar international constant de 2017) et le taux d'individus pleinement vaccinés (en pourcentage). Cette relation entre les variables est positive et très forte. En revanche, ce graphique ne transmet pas d'informations portant sur le niveau de signification statistique entre ces deux variables, et il fait abstraction de variables externes pouvant venir affecter cette relation. De sorte, il est alors pertinent de ce tourner vers un modèle statistique de régression linéaire par les moindres carrés.
:::

### Régression linéaire multiple

::: {style="text-align: justify"}
Cette première analyse vise à examiner le lien entre la vaccination contre la COVID-19 et la situation économique des différents États présents dans notre jeu de données. Pour y parvenir, le modèle de régression linéaire par les moindres carrés sera privilégié. Cette approche a été retenue dans le cadre de ce travail puisqu'elle permet de contrôler pour d'autres variables, en plus de minimiser la somme des erreurs au carré. En ce sens, la variable `people_fully_vaccinated_per_hundred` sera utilisée comme variable dépendante dans notre modèle. Celle-ci représente le nombre total de personnes ayant reçu toutes les doses prescrites par le protocole du vaccins qui a été administré (p. ex. le vaccin *Johnson & Johnson* requiert seulement une dose, alors que les vaccins *Moderna* et *Pfizer BioNTech* nécessites deux doses). La variable `Income.per.person` sera, quant à elle, appliquée à notre modèle comme variable indépendante. Cette dernière correspond au PIB global d'un État, divisé par la population totale de celui-ci. Pour bien capter l'effet potentiel du PIB d'un État sur le nombre de personnes pleinement vaccinées, certaines variables de contrôle sont insérées: le continent associé au pays ainsi que l'espérance de vie de celui-ci. En bref, la section qui suit présentera une brève analyse statistique étayant le lien entre le nombre d'individus entièrement vaccinés par 100 habitants ainsi que le PIB par habitants, par pays.
:::

```{r include=FALSE}
# Manipulations :

modele1 <- lm(people_fully_vaccinated_per_hundred ~ Income.per.person + Life.expectancy + continent, data = vacc_recent)

modele1_tableau <- tidy(modele1, conf.int = TRUE) 

new_modele1_tableau <- modele1_tableau %>% 
  filter(!str_detect(term, "Intercept")) %>% 
  mutate(term = case_when(str_detect(term, "Life")~"Espérance de vie",
                          str_detect(term, "Income")~"Revenu par habitant (Int$)",
                          str_detect(term, "Océanie")~"Océanie",
                          str_detect(term, "Europe")~"Europe",
                          str_detect(term, "Asie")~"Asie",
                          str_detect(term, "Amériques")~"Amériques",
                          TRUE~term))

new_modele1_tableau$estimate <- round(new_modele1_tableau$estimate, 5)

new_modele1_tableau$std.error <- round(new_modele1_tableau$std.error, 5)

new_modele1_tableau$statistic <- round(new_modele1_tableau$statistic, 5)

new_modele1_tableau$p.value <- round(new_modele1_tableau$p.value, 5)

new_modele1_tableau$conf.low <- round(new_modele1_tableau$conf.low, 5)

new_modele1_tableau$conf.high <- round(new_modele1_tableau$conf.high, 5)

colnames(new_modele1_tableau) <- c("Variable", "Coefficient", "Erreur standard", "Statistique t", "Valeur p", "Plancher int. de confiance", "Plafond int. de confiance")
```

#### Tableau des résultats

```{r tabreg1, fig.cap="Résultats de la première analyse de régression linéaire multiple"}
kable(new_modele1_tableau, caption = "Résultats de la première analyse de régression linéaire multiple") %>% 
  kable_styling(full_width = FALSE, font_size = 12) 
```

```{r include=FALSE}
kable(new_modele1_tableau, caption = "Résultats de la première analyse de régression linéaire multiple") %>% 
  kable_styling(full_width = FALSE, font_size = 12) %>% 
  save_kable("figures/table_12.png")
```

#### Visualisation des résultats

```{r modele1, fig.cap="Relation entre le revenu moyen par personne et le taux d'individus pleinement vaccinés", layout="l-body-outset", fig.width=6, fig.height=4}
# Graphique :

g11 <- ggplot(data = new_modele1_tableau, 
       aes(x = Coefficient,
           y = Variable,
           xmin = `Plancher int. de confiance`,
           xmax = `Plafond int. de confiance`)) +
  
  geom_pointrange() +
  geom_vline(xintercept = 0, color = "red", alpha = 0.8, linetype = "solid", size = 0.5) +
  
  scale_x_continuous(name = "Coefficients et intervalles de confiance (95 %)") +
  scale_y_discrete(name = "",
                   limits = c("Océanie", "Europe", "Amériques", "Asie", "Espérance de vie", "Revenu par habitant (Int$)")) +
  
  labs(title = "Analyse linéaire multiple de l'effet du revenu moyen par habitant\nsur le pourcentage d'individus pleinement vaccinés",
       subtitle = "En fonction des données les plus récentes disponibles, par pays") +
  
  theme_ipsum() +
  theme(plot.title = element_text(size = 11, vjust = 2),
        plot.subtitle = element_text(size = 8.5, vjust = 5),
        axis.text.y = element_text(size = 8),
        plot.background = element_rect(fill = "white", color = "white"),
        panel.background = element_rect(fill = "white", color = "white", size = 0.5, linetype = "solid"))

g11
```

```{r include=FALSE}
ggsave("figures/graphique_11.jpeg", plot = g11, width = 6, height = 4)
```

::: {style="text-align: justify"}
Le tableau \@ref(tab:tabreg1) et le graphique \@ref(fig:modele1) montrent que malgré une relation statistique qui semblait très forte entre le revenu par habitant et le taux de personnes pleinement vaccinées, telle que présentée dans le graphique \@ref(fig:relation1), certaines nuances doivent être apportées. En effet, l'ajout de variables de contrôles au modèle permet de constater que le revenu par habitant affecte le taux de gens pleinement vaccinés de manière très marginale. Par ailleurs, il est aussi possible de noter qu'un accroissement de la valeur de la moyenne de l'espérance de vie à la naissance provoque au effet positif et significatif sur le nombre d'individus pleinement vaccinés au sein des États. À cet égard, tel qu'abordé à la section "Exploration des variables liées à la vaccination" de la [page précédente](3-exploration.html), se sont notamment dans les pays occidentaux où l'espérance de vie est plus élevé, contrairement aux pays en voie de développement qui sont surtout localisés en Afrique subsaharienne ou en Asie du Sud-Est. De plus, il est aussi possible de constater que l'ensemble des continents, à l'exception de l'Europe, possèdent des coefficients positifs et significatifs lorsque comparés à la catégorie de référence, l'Afrique. C'est-à-dire que le fait de résider au sein de ces continents augmente positivement le taux de personnes ayant obtenues les doses nécessaires de vaccins contre la COVID-19. En outre, cette analyse permet par le fait même de rappeler l'importance de la distinction fondamentale entre un lien statistique et la causalité en sciences sociales.
:::

## Analyse \#2: boosters et économie

::: {style="text-align: justify"}
À la suite de la présentation et de la visualisation de la première analyse, il est désormais intéressant de se questionner à savoir si la condition économique des pays, évaluée à partir de la varible `Income.per.person`, peut avoir un effet sur le taux de doses de rappel administrées par 100 habitants. Sur le plan théorique, il est possible de soumettre l'hypothèse que se sont davantage les pays riches qui bénéficient d'un accès plus large aux vaccins ainsi que les infrastuctures pour les administrés de façon efficace. De plus, un grand nombre de spécialistes lancent des appels répétés pour une meilleure distribution des ressources vaccinales à travers le monde, notamment pour éviter la multiplication de variants de la COVID-19 (\@cheng_hinnant_2021). À cet égard, l'arrivée du nouveau variant Omicron est venu précipiter la nécessité d'une dose de rappel - aussi surnommée *booster* - dans le but de freiner la propagation fulgurante du virus aux quatre coins de la planète. En somme, cette nouvelle situation épidémiologique rend intéressante l'analyse du lien potentiel entre le PIB par habitant des pays et le nombre de doses de rappel administrées, par 100 habitants.
:::

```{r include=FALSE}
# Manipulations :

vacc_recent_fr <- vacc_recent

names(vacc_recent_fr)[names(vacc_recent_fr) == "name"] <- "Pays"

names(vacc_recent_fr)[names(vacc_recent_fr) == "Income.per.person"] <- "PIB par habitant"

names(vacc_recent_fr)[names(vacc_recent_fr) == "total_boosters_per_hundred"] <- "Doses administrées"

# Franciser les pays :

vacc_recent_fr <- vacc_recent_fr %>% 
    mutate(Pays = countryname(Pays, destination = "un.name.fr")) 

vacc_recent_fr$Pays <-  vacc_recent_fr$Pays %>% 
  replace_na("Timor") #Francisation ne s'est pas effectuée, donc ajouter le Timor manuellement.
```

```{r relations2, fig.cap="Relation entre le revenu moyen par personne le taux de doses de rappel administrées", layout="l-body-outset", fig.width=6, fig.height=4}

# Graphique

g11 <- ggplot(data = vacc_recent_fr,
       aes(x = `PIB par habitant`, y = `Doses administrées`, color = Pays)) +
  
  geom_point() +
  
  scale_x_continuous(name = "Revenu moyen par habitant (dollar international)",
                     breaks = seq(0, 90000, 30000),
                     labels = c("0", "30 000", "60 000", "90 000")) +
  scale_y_continuous(name = "Doses de rappel administrées (%)",
                     limits = c(0, 100)) +
  
  labs(title = "Relation entre le revenu moyen par personne et le taux de doses de rappel administrées",
       subtitle = "En fonction du taux le plus récent disponible par pays") +

  theme_ipsum() +
  theme(plot.title = element_text(size = 10.5, vjust = 2),
        plot.subtitle = element_text(size = 9, vjust = 4.2),
        plot.background = element_rect(fill = "white", color = "white"),
        panel.background = element_rect(fill = "white", color = "white", size = 0.5, linetype = "solid"),
        legend.position = "")

test <- ggplotly(g11)
```

```{r include=FALSE}
saveWidget(as_widget(test), file = "figures/test.html")
```

::: {style="text-align: justify"}
Court texte ici.
:::

### Régression linéaire multiple

```{r}
# Manipulations :

modele2 <- lm(total_boosters_per_hundred ~ Income.per.person + Life.expectancy + continent, data = vacc_recent)

modele2_tableau <- tidy(modele2, conf.int = TRUE)

new_modele2_tableau <- modele2_tableau %>% 
  filter(!str_detect(term, "Intercept")) %>% 
  mutate(term = case_when(str_detect(term, "Life")~"Espérance de vie",
                          str_detect(term, "Income")~"Revenu par habitant (Int$)",
                          str_detect(term, "Océanie")~"Océanie",
                          str_detect(term, "Europe")~"Europe",
                          str_detect(term, "Asie")~"Asie",
                          str_detect(term, "Amériques")~"Amériques",
                          TRUE~term))

new_modele2_tableau$estimate <- round(new_modele2_tableau$estimate, 5)

new_modele2_tableau$std.error <- round(new_modele2_tableau$std.error, 5)

new_modele2_tableau$statistic <- round(new_modele2_tableau$statistic, 5)

new_modele2_tableau$p.value <- round(new_modele2_tableau$p.value, 5)

new_modele2_tableau$conf.low <- round(new_modele2_tableau$conf.low, 5)

new_modele2_tableau$conf.high <- round(new_modele2_tableau$conf.high, 5)

colnames(new_modele2_tableau) <- c("Variable", "Coefficient", "Erreur standard", "Statistique t", "Valeur p", "Plancher int. de confiance", "Plafond int. de confiance")
```

#### Tableau des résultats

```{r tabreg2, fig.cap="Résultats de la deuxième analyse de régression linéaire multiple"}
kable(new_modele2_tableau, caption = "Résultats de la deuxième analyse de régression linéaire multiple") %>% 
  kable_styling(full_width = FALSE, font_size = 12)
```

```{r include=FALSE}
kable(new_modele2_tableau, caption = "Résultats de la deuxième analyse de régression linéaire multiple") %>% 
  kable_styling(full_width = FALSE, font_size = 12) %>% 
  save_kable("figures/table_13.png")
```

#### Visualisation des résultats

```{r modele2, fig.cap="Relation entre le revenu moyen par personne et le taux de doses de rappel administrées", layout="l-body-outset", fig.width=6, fig.height=4}
# Graphique :

g12 <- ggplot(data = new_modele2_tableau, 
       aes(x = Coefficient,
           y = Variable,
           xmin = `Plancher int. de confiance`,
           xmax = `Plafond int. de confiance`)) +
  
  geom_pointrange() +
  geom_vline(xintercept = 0, color = "red", alpha = 0.8, linetype = "solid", size = 0.5) +
  
  scale_x_continuous(name = "Coefficients et intervalles de confiance (95 %)") +
  scale_y_discrete(name = "",
                   limits = c("Océanie", "Europe", "Amériques", "Asie", "Espérance de vie", "Revenu par habitant (Int$)")) +
  
  labs(title = "Analyse linéaire multiple de l'effet du revenu moyen par habitant\nsur le pourcentage de doses de rappel administrées",
       subtitle = "En fonction des données les plus récentes disponibles, par pays") +
  
  theme_ipsum() +
  theme(plot.title = element_text(size = 11, vjust = 2),
        plot.subtitle = element_text(size = 8.5, vjust = 5),
        axis.text.y = element_text(size = 8),
        plot.background = element_rect(fill = "white", color = "white"),
        panel.background = element_rect(fill = "white", color = "white", size = 0.5, linetype = "solid"))

g12
```

```{r include=FALSE}
ggsave("figures/graphique_12.jpeg", plot = g12, width = 6, height = 4)
```

::: {style="text-align: justify"}
Commentaire sur le tableau \@ref(tab:tabreg2) et le graphique \@ref(fig:modele2).
:::
